臺灣臺北地方法院小額民事判決
111年度北小字第1153號
原      告  劉梅琴  
訴訟代理人  王祥齡  
被      告  黃楊月娥

訴訟代理人  黃莉婷  
            呂立成  

上列當事人間請求返還定金事件，經本院於中華民國111年7月28
日言詞辯論終結，判決如下：
    主  文
原告之訴駁回。
訴訟費用新臺幣1,000元由原告負擔。
    事實及理由要領
一、原告主張：
　㈠原告於民國110年7月9日買受坐落台北市○○區○○路0巷0號1樓
    房屋（下稱系爭房屋）及其基地，兩造簽訂不動產買賣契約
    書(下稱系爭契約），原告並於簽約時交付新臺幣（下同）1
    0萬元定金。
　㈡經原告委請仲介曾瀚民於110年7月12日赴系爭房屋勘驗拍攝
    ，測量水平之後，仲介曾瀚民告知房屋有嚴重傾斜疑 慮。
    於同年月17日偕同系爭房屋勘驗，被告又才再告知客廳儲藏
    室有壁癌與滲漏水，客廳與廚房窗台也有滲水需要修繕，主
    臥房浴室牆壁破損暨磁磚需要整修，小浴室連結書房牆壁需
    要做防水，已有壁癌滲水問題。原告於同年7月19日再親赴
    系爭房屋勘驗拍攝後，發現更嚴重的外牆龜裂、下陷與水土
    流失部分等安全疑慮諸多瑕疵問題，被告卻隻字未提，且堅
    持房屋絕無問題。惟簽訂系爭契約時，被告在増補契約中僅
    告知：「…標的物現況客廳有壁癌情事，前揭壁癌處，甲方
    （即被告）同意自行修復並負擔修繕所需費用，完全免除乙
    方（即原告）上述部分之壁癌及瑕疵擔保責任，且該部分不
    適用永慶房屋提供之漏水保固保障辦法。惟日後發現該處實
    為滲漏水，乙方（即被告）仍應負滲漏水瑕疵擔保責任。」
    （下稱簽立系爭契約時之瑕疵），並保證房屋無任何其他問
    題。為此主張系爭房屋有：1.嚴重傾斜、2.儲藏室有壁癌滲
    漏水、客廳、窗台有滲漏水、3.主臥室、浴室牆壁破損及磁
    磚需整修、4.小浴室連結書房需做防水、壁癌滲水、5.系爭
    房屋外側有龜裂下陷等瑕疵（下稱簽立系爭契約後之瑕疵）
    。
  ㈢永慶房屋經理林宏彰與曾瀚民於同年7月17日協商，對房屋瑕
    疵將委請台北市建築師公會或台北市土木技師公會鑑定。但
    同年7月20日被告經紀人和林宏彰與曾瀚民再度協商，為避
    免鑑定曠日費時與花費，雙方達成協議，解除系爭契約，退
    還所有費用。原告於同年7月21日以存證信函通知原告未盡
    告知房屋瑕疵義務並表示解除系爭契約，亦將同年7月20日
    雙方協商之結果通知被告。原告又於同年8月25日以存證信
    函，重申被告未盡告知系爭房屋瑕疵義務並主張解除系爭契
    約。系爭契約既已解除，被告應將10萬元定金返還予原告。
    為此提起本件訴訟，聲明請求被告給付原告10萬元及自起訴
    狀繕本送達之翌日起至清償日止，按年息5％計算之利息。
二、被告則以：
　㈠兩造簽立系爭契約後，原告主張系爭房屋有傾斜，因此被告
    仲介黃耀慶隨同原告仲介曾瀚民勘驗，説明系爭房屋並無疑
    慮，原告不信任仲介說明，於同年7月18經王祥齡帶水平儀
    尺量測系爭房屋是否有傾斜。永慶提議委請土木或結構技師
    實地勘驗並願意支付鑑定費6萬元，同時要求原告必須依系
    爭契約於7月30日前完成簽約款之交付，待被告同意簽署協
    議書後，原告突然在尚未勘驗前以鑑定曠日費時與花費為理
    由單方面要求解除契約，原告反悔又拖延系爭契約之履行，
    其主張系爭房屋傾斜云云僅係託詞。
　㈡曾瀚民表明從未說過房屋有嚴重傾斜，原告為不實陳述。客
    廳儲藏室沒有壁癌滲水漏水；餐廳窗台沒有滲漏水，只有潮
    濕油漆剝落，簽約時已經説明，仲介說原告認為是小問題可
    自行處理；主臥房浴室狀況顯而易見，原告未曾提出意見，
    修補僅需1、2片瓷磚，被告備有庫存準備交屋前修補；廁所
    、書房沒有漏水，廁所潮濕書房牆壁輕微壁癌油漆剝落，被
    告交屋前可修補。同年7月11日已經建議原告系爭房屋已52
    年，廁所需翻修做防水避免日後問題，原告同意，糸爭契約
    之不動產說明產權調査表第三項說明被告於產權持有期間未
    更新水、電管線。
  ㈢被告未曾與原告合意解除系爭契約，原告亦未與被告簽立合
    意解約同意書。原告未依系爭契約於期限内支付簽約款230
    萬，被告依法律程序於完成二次催告後解除系爭契約，並於
    110年8月10日後，由仲介出售系爭房屋，最後與第三人簽約
    售出，並於同年12月22日完成交屋，目前系爭房屋重新裝潢
    中，新屋主也有請建築師、設計師共同會勘，並無原告所說
    之瑕疵。原告無法舉證系爭房屋有重大瑕疵，被告也無拒絕
    擔保，系爭契約既已成立，被告沒收定金10萬元是基於合約
    精神等語置辯，並聲明：原告之訴駁回。
三、得心證之理由：
　㈠按當事人主張有利於己之事實者，就其事實有舉證之責任，
    民事訴訟法第277條前段定有明文。又原告對於自己主張之
    事實已盡證明之責後，被告對其主張，如抗辯其不實並提出
    反對之主張者，則被告對其反對之主張，亦應負證明之責，
    此為舉證責任分擔之原則（最高法院18年上字第2855號判例
    意旨參照）。
　㈡經查：兩造於110年7月9日簽立系爭契約，由原告買受系爭房
    屋及基地，原告於簽約時交付10萬元定金，並於同日簽立增
    補契約，約定：「…標的物現況客廳有壁癌情事，前揭壁癌
    處，甲方（即被告）同意自行修復並負擔修繕所需費用，完
    全免除乙方（即原告）上述部分之壁癌及瑕疵擔保責任，且
    該部分不適用永慶房屋提供之漏水保固保障辦法。惟日後發
    現該處實為滲漏水，乙方（即被告）仍應負滲漏水瑕疵擔保
    責任。」（即簽立系爭契約時之瑕疵）等情，為兩造所不爭
    執，並有系爭契約、增補契約、價金履約保證申請書等件在
    卷足憑（臺灣士林地方法院110年度士小調字第1995號卷第1
    4-19、20、24-28頁，下稱士院卷），堪信為真實。茲就兩
    造爭執之事項，判斷如下： 
　　⒈系爭契約並未經兩造合意解除：
      原告雖主張兩造均有解除系爭契約之意思，故系爭契約業
      已合意解除云云，惟查：原告前於110 年7 月21 日、同
      年8月25日以存證向被告表示取消系爭契約，並終止系爭
      契約等情，有存證信函2件在卷可參（士院卷第34-36頁、
      第38-44頁），上開存證信函均為原告單方面之意思表示
      ，並未能證明被告有何與原告合意解除系爭契約之意思表
      示。綜以，證人黃耀慶亦到庭證述：簽立系爭契約後，原
      告主張簽立系爭契約後之瑕疵，又不願意鑑定，程序無法
      走下去，所以原告就解約。當時不是合意解約，被告說要
      走法律途徑來解約等語（本院卷第226-227頁）。另證人
      曾瀚民亦到庭證述：簽立系爭契約後，原告提出系爭房屋
      有傾斜的問題，公司就派人去丈量房屋全部確認沒有傾斜
      ，後來雙方還是有爭執，所以曾經協議要找技師來鑑定，
      程序上需要雙方簽協議書，但是原告後來沒有簽。兩造沒
      有合意解約，所以沒有約定定金的處理方式等語（本院卷
      第230頁）。從而，原告主張兩造合意解除系爭契約云云
      ，未能舉證以實其說，於法自難採憑。
　　⒉原告主張解除系爭契約並無理由：
　　　⑴按所謂物之瑕疵係指存在於物之缺點而言。凡依通常交
        易觀念，或依當事人之決定，認為物應具備之價值、效
        用或品質而不具備者，即為物有瑕疵，且不以物質上應
        具備者為限。最高法院73年台上字第1173號著有判例可
        資參照。查，兩造於簽立系爭契約前，僅確認系爭房屋
        有簽立系爭契約時之瑕疵等情，有系爭契約、增補契約
        等件在卷可參（士院卷第14-19、20頁），並無記載任
        何原告於簽立系爭契約後始主張系爭房屋下列之瑕疵：
        1.嚴重傾斜、2.儲藏室有壁癌滲漏水、客廳、窗台有滲
        漏水、3.主臥室、浴室牆壁破損及磁磚需整修、4.小浴
        室連結書房需做防水、壁癌滲水、5.系爭房屋外側有龜
        裂下陷（即簽立系爭契約後之瑕疵）。另證人黃耀慶亦
        到庭證述：增補契約寫的都是簽立系爭契約時雙方確認
        的瑕疵，口頭上有講到窗台漏水，但是原告說他要整理
        房子，他可以處理。我認為簽立系爭契約時，系爭房屋
        沒有原告主張簽立系爭契約後之瑕疵，才會委請專業的
        技師來鑑定等語（本院卷第226-227頁）。 此外，證人
        曾瀚民亦到庭證述：依我的專業知識判斷，系爭房屋並
        無原告主張簽立系爭契約後之瑕疵。有去現場丈量，系
        爭房屋並無傾斜的問題等語（本院卷第229、230頁），
        故依證人證述之內容，亦難認定系爭房屋有何原告主張
        簽立系爭契約後之瑕疵，原告未能證明系爭房屋有何欠
        缺應具備之價值、效用或品質。此外，原告固提出相片
        數幀（士院卷第32頁、本院卷第213-215頁），然上開
        相片均未能證明系爭房屋有何原告主張傾斜、漏水、壁
        癌、龜裂、下陷等簽立系爭契約後之瑕疵，原告就其主
        張之事實亦不願以專業鑑定之方式舉證以實其說（本院
        卷第200-201頁）。從而，原告就其主張簽立系爭契約
        後之瑕疵，均未能舉證以實其說，其以系爭房屋有上開
        瑕疵解除系爭契約云云，於法亦非可取。
四、綜上，原告主張解除系爭契約，請求被告返還定金10萬元，
    及自起訴狀繕本送達之翌日起至清償日止，按年息5％計算之
    利息為無理由，應予駁回。　　
五、本件事證已臻明確，兩造其餘攻擊防禦方法及證據，核與判
    決之結果，不生影響，爰不一一論列，併此敘明。
六、本件訴訟費用額，依後附計算書確定如主文所示金額。
中　　華　　民　　國　　111 　年　　8 　　月　　18　　日
                  臺北簡易庭
                          法  官　黃莉莉
以上正本證明與原本無異。
如不服本判決，須以違背法令為理由，於判決送達後20日內向本
庭（臺北市○○區○○○路0段000巷0號）提出上訴狀。（須按
他造當事人之人數附繕本）。如委任律師提起上訴者，應一併繳
納上訴審裁判費。
中　　華　　民　　國　　111 　年　　8 　　月　　18　　日
　　　　　　　　　　      書記官　黃慧怡
計　算　書
項　　　　目　　          金　額（新臺幣）　　   備註
第一審裁判費              1,000元
合　　　　計　          　1,000元
附錄：
一、民事訴訟法第436條之24第2項：　　
　　對於小額程序之第一審裁判上訴或抗告，非以其違背法令為
    理由，不得為之。
二、民事訴訟法第436條之25：　　
　　上訴狀內應記載上訴理由，表明下列各款事項：
    ㈠原判決所違背之法令及其具體內容。
    ㈡依訴訟資料可認為原判決有違背法令之具體事實。